【裁判字號】    97,交聲,2969
【裁判日期】    971128
【裁判案由】    聲明異議
【裁判全文】
臺灣臺中地方法院交通事件裁定        97年度交聲字第2969號
原處分機關  交通部公路總局臺中區監理所
異  議  人  甲○○
即受處分人
上列異議人因違反道路交通管理處罰條例案件，對於交通部公路
總局臺中區監理所民國 97年9月18日所為之處分（中監違字第裁
60-GD0000000號裁決書），聲明異議，本院裁定如下：
    主    文
原處分關於罰鍰新臺幣肆萬玖仟伍佰元部分撤銷。
前項撤銷部分，不罰。
    理    由
一、原處分機關即交通部公路總局臺中區監理所（下稱原處分機
    關）係以：異議人即受處分人甲○○（下稱受處分人）於民
    國96年7月24日4時55分許，酒後駕駛車號 3997-LQ號自用小
    客車，行經臺中市○○路、北屯路口，「因酒精濃度超過規
    定標準，經酒測器呼氣測定值達0.61MG/L」之違規，經臺中
    市警察局第 2分局育才派出所警員，以違反道路交通管理處
    罰條例第35條第1項第1款之規定舉發。嗣經原處分機關於97
    年9月18日，以中監違字第裁 60-GD0000000號裁決書，裁處
    其罰鍰新臺幣（下同）4萬9500元，並吊扣機車駕駛執照 12
    個月，及施以道路交通安全講習，原處分並無不法等語。
二、聲明異議意旨略以：受處分人同一酒醉駕車行為，業經臺灣
    臺中地方法院檢察署檢察官，以96年度速偵字第3596號為緩
    起訴處分，並向臺中市觀護志工協進會支付 6萬元，依據行
    政罰法第26條規定，「一罪不二罰」、「先刑法後行政」之
    規定，監理機關再裁處受處分人罰鍰 4萬9500元，顯然裁決
    有誤，爰聲明異議請求撤銷罰鍰4萬9500元等語。
三、按汽車駕駛人飲用酒類或其他類似物後，其吐氣所含酒精濃
    度超過0.25MG/L，不得駕車；駕駛汽車經測試檢定酒精濃度
    超過標準，處汽車駕駛人罰鍰1萬5000元以上6萬元以下，並
    當場移置保管該汽車及吊扣駕駛執照 1年；上開情形並應接
    受道路交通安全講習。道路交通安全規則第114條第2款、道
    路交通管理處罰條例第35條第1項第1款、第24條第1項第2款
    ，分別定有明文。再者，一行為同時觸犯刑事法律及違反行
    政法上義務規定者，依刑事法律處罰之。但其行為應處以「
    其他種類行政罰」或得沒入之物而未經法院宣告沒收者，亦
    得裁處之。前項行為如經不起訴處分或為無罪、免訴、不受
    理、不付審理之裁判確定者，得依違反行政法上義務規定裁
    處之。本法所稱「其他種類行政罰」，指下列裁罰性之不利
    處分：限制或禁止行為之處分：限制或停止營業、「吊扣證
    照」、命令停工或停止使用、禁止行駛、禁止出入港口、機
    場或特定場所、禁止製造、販賣、輸出入、禁止申請或其他
    限制或禁止為一定行為之處分。行政罰法第26條、第2條第1
    款亦有明定。惟依95年2月5日正式施行之行政罰法第26條第
    1 項規定：「一行為同時觸犯刑事法律及違反行政法上義務
    規定者，依刑事法律處罰之。但其行為應處以其他種類行政
    罰或得沒入之物而未經法院宣告沒收者，亦得裁處之」，此
    乃一行為同時造成刑罰法律與行政秩序罰規定發生競合適用
    之關係時，基於「一事不二罰」之法理，經由立法程序確立
    應以刑罰優先為原則，避免行為人承受過度且重複之處罰。
    此觀該條立法理由明確揭示：「一行為同時觸犯刑事法律及
    違反行政法上義務規定時，由於刑罰與行政罰同屬對不法行
    為之制裁，而刑罰之懲罰作用較強，故依刑事法律處罰，即
    足資警惕時，實無一事二罰再處行政罰之必要。且刑事法律
    處罰，由法院依法定程序為之，較符合正當法律程序，應予
    優先適用。但罰鍰以外之沒入或其他種類行政罰，因兼具維
    護公共秩序之作用，為達行政目的，行政機關仍得併予裁處
    ，故為第 1項但書規定」，其理益明。
四、經查，本件受處分人於前揭時、地，因飲酒後酒精濃度超過
    標準（經酒測器呼氣測定值達0.61MG/L）仍駕駛自用小客車
    之違規事實，固經受處分人自承在卷，並有裁決書等附卷可
    稽，然查：本件受處分人上開酒後駕車除構成道路交通管理
    處罰條例第35條第1項第1款之交通違規事由外，亦已合於刑
    法第185條之3服用酒類不能安全駕駛動力交通工具而駕駛罪
    之構成要件，經臺灣臺中地方法院檢察署檢察官於斟酌受處
    分人之犯後態度及公共利益之維護，認以緩起訴處分為適當
    ，乃以 96年度速偵字第3596號為緩起訴處分，其期間為1年
    （自 96年8月10日起至97年8月9日止），嗣因受處分人於緩
    起訴期間，因故意犯他罪（本院 97年度中簡字第165號判決
    ），而在緩起訴期間內之 97年1月14日受有期徒刑以上刑之
    宣告，經檢察官撤銷緩起訴處分後，以97年度撤緩偵字第40
    0號向本院聲請簡易判決處刑，經本院以 97年度中交簡字第
    2368號簡易判決判處拘役 50日，如易科罰金以1000元折算1
    日，並於97年11月24日確定，有本院97年度中交簡字第2368
    號刑事簡易判決、臺灣高等法院被告前案紀錄表各 1份在卷
    可稽。是受處分人既業經刑事追訴、處罰，依行政罰法第26
    條第1項之規定，自不得再處以行政罰鍰。
五、綜上所述，原處分機關以受處分人於飲酒後酒精濃度超過標
    準仍駕駛自用小客車之違規行為，依道路交通管理處罰條例
    第35條第1項第1款，違反道路交通管理事件統一裁罰基準及
    處理細則第43條，違反道路交通管理事件統一裁罰標準表等
    規定，裁處受處分人「罰鍰」 4萬9500元，並「吊扣機車駕
    駛執照12個月及施以道路交通安全講習」之處分，其中裁處
    「罰鍰」之部分於法不合，應予撤銷，由本院諭知不罰。至
    原處分機關另裁處受處分人「吊扣機車駕駛執照12個月及施
    以道路交通安全講習」部分，因依受處分人聲明異議意旨，
    僅就原處分機關所處罰鍰部分請求撤銷，此部分之處分自非
    屬本院應予審究之範圍，併此敘明。
六、據上論斷，應依道路交通管理處罰條例第 87條第2項，道路
    交通案件處理辦法第20條前段，裁定如主文。
中    華    民    國    97    年    11    月    28    日
                        交通法庭  法  官  陳  得  利
上正本證明與原本無異。
如不服本裁定，應於送達後5日內，向本院提出抗告狀。
                                  書記官  鐘  麗  芳
中    華    民    國    97    年    11    月    28    日


司法院資訊處製作；財團法人民間司法改革基金會備份。
